臺灣桃園地方法院刑事判決
110年度易字第894號
公  訴  人  臺灣桃園地方檢察署檢察官 
被      告  蔡承憲




上列被告因詐欺案件，經檢察官聲請以簡易判決處刑（109年度
偵字第30417號），本院認不得以簡易判決處刑，改行通常程序
審理，因被告於準備程序中就被訴犯罪事實為有罪之陳述，經本
院告知簡式審判程序之旨，並聽取當事人之意見後，由本院合議
庭裁定改由受命法官獨任進行簡式審判程序，判決如下：
    主  文
蔡承憲犯以網際網路對公眾散布而詐欺取財罪，累犯，處有期徒
刑壹年參月。
    事實及理由
壹、程序方面：
    按檢察官之起訴書依法固應記載被告之犯罪事實及所犯法條
    ，但如其記載不明確或有疑義，事關法院審判之範圍及被告
    防禦權之行使，法院自應經由「訊問」或「闡明」之方式，
    使之明確，此觀刑事訴訟法第273條第1項第1款規定，法院
    得於第一次審判期日前，傳喚被告或其代理人，並通知檢察
    官、辯護人、輔佐人到庭，行準備程式，為「起訴效力所及
    之範圍與有無變更檢察官所引應適用法條之情形」之處理，
    及該法條第1項第1款立法理由之說明「依本法第264條第1項
    （應係第2項之誤植）第2款規定，檢察官之起訴書固應記載
    被告之犯罪事實及所犯法條，惟如記載不明確或有疑義，事
    關法院審判之範圍及被告防禦權之行使，自應於準備程式中
    ，經由訊問或闡明之方式，先使之明確，故首先於第1款定
    之。」甚明。是法院就起訴書所記載關於被告犯罪事實及所
    犯法條不明確或有疑義之部分，經由「訊問」或「闡明」之
    方式，加以更正，當事人復無爭執，法院就已更正之被告犯
    罪事實及所犯法條，依法定訴訟程式進行審判，即不能指為
    違法（最高法院97年度台非字第108號判決意旨可資參照）
    。查本案起訴意旨固認被告所犯係刑法第339條第1項之詐欺
    取財罪嫌，但經蒞庭公訴檢察官當庭更正為犯刑法第339條
    之4第1項第3款之以網際網路對公眾散布而詐欺取財罪嫌（
    本院易字卷第112頁），依檢察一體原則，核屬公訴範圍，
    本院亦已當庭依刑事訴訟法第95條規定告知被告供其防禦，
    應認檢察官之更正、補充為合法，本院爰依公訴檢察官更正
    補充後之犯罪事實為公訴範圍審理，無庸贅予變更起訴法條
    ，核先敘明。
貳、實體方面：
一、犯罪事實
　　蔡承憲明知其並無iPhone XS 256G可供出售，竟意圖為自己
    不法之所有，基於以網際網路對公眾散布而詐欺取財之犯意
    ，於108年5月5日12時21分前不詳時間，在不詳地點，先以
    通訊設備連結網際網路，再使用帳號「aa760224」之露天拍
    賣網路帳戶，對可瀏覽上開露天拍賣網頁之不特定多數人散
    布販賣iPhone XS 256G行動電話之不實資訊，致瀏覽上開不
    實資訊之鍾宜謁誤以為蔡承憲確有上開手機可供販售，因而
    陷於錯誤，先以露天拍賣之對話功能向蔡承憲詢問後，進而
    加入蔡承憲所申辦暱稱「陳奕」、帳號「aa828377」之通訊
    軟體Line帳戶，以連繫交易上開行動電話之細節，嗣後鍾宜
    謁承諾向蔡承憲購買上開行動電話，並依蔡承憲指示，於10
    8年5月7日22時16分29秒，匯入新臺幣（下同）5,000元至不
    知悉上情之汪淑慧(所涉詐欺取財罪嫌部分，另經檢察官為
    不起訴之處分)所申辦中華郵政股份有限公司帳號000-00000
    000000000000號帳戶，嗣因鍾宜謁未能依約受領前揭貨品而
    察覺有異，即報警處理，始查悉上情。
二、認定上揭犯罪事實所憑之證據及理由，除補充「被告於本院
    本院準備程序、審理中之供述及自白」以外，其餘均引用如
    附件起訴書之記載。　　
三、論罪科刑：
　㈠按刑法第339條之4第1項第3款之加重詐欺取財罪，須以對不
    特定多數之公眾散布詐欺訊息為要件。行為人若係基於詐欺
    不特定民眾之犯意，利用網際網路等傳播工具，刊登虛偽不
    實之廣告，以招徠民眾，遂行詐騙。縱行為人尚須對受廣告
    引誘而來之被害人，續行施用詐術，始能使之交付財物，仍
    係直接以網際網路等傳播工具向公眾散布詐欺訊息，無礙成
    立該款之加重詐欺取財罪（最高法院111年度台上字第1663
    號刑事判決意旨參照）。經查，被告蔡承憲係先在露天拍賣
    網站刊登販售iPhone XS 256G行動電話之不實資訊，供不特
    定多數瀏覽該拍賣網站之人均可見及上開販售資訊，此有露
    天拍賣商品刊登手機螢幕截圖列印資料2紙可證（偵卷第69
    至70頁），是縱然告訴人鍾宜謁因見及上開販售貼文而受引
    誘後，始私下聯繫被告並加入被告提供之通訊軟體Line帳號
    ，由被告進一步續行施用詐術後受騙而匯款，揆諸上開見解
    ，亦無礙於被告成立刑法第339條之4第1項第3款之加重詐欺
    取財罪。
　㈡是核被告蔡承憲所為，係犯刑法第339條之4第1項第3款之以
    網際網路對公眾散布而詐欺取財罪。
　㈢累犯加重其刑之說明：
　⒈又被告前因涉犯毒品、竊盜、贓物等案分別經法院判處徒刑
    ，並經本院以102年度聲字第1565號裁定定應執行有期徒刑2
    年6月確定，而於104年6月25日縮短刑期假釋出監，嗣於105
    年10月5日假釋期滿未經撤銷，未執行之刑以已執行論而執
    行完畢等情，有臺灣高等法院被告前案紀錄表在卷可證，其
    受徒刑之執行完畢，5 年以內故意再犯本案有期徒刑以上之
    本罪，為累犯。而公訴檢察官於審理中復主張被告構成累犯
    之前案與本案詐欺罪均為財產犯罪，罪質相同，依釋字第77
    5號解釋應加重其刑等語（本院易字卷第121頁），並提出被
    告構成累犯之前案判決、定應執行刑繕本為證。本院認檢察
    官已依最高法院110年度台上大字第5660號裁定意旨，就被
    告構成累犯之事實及應加重其刑事項，均已具體指出證明方
    法，並於本院審理中就此為實質辯論，是本院當應審酌被告
    構成累犯是否應加重其刑。
　⒉審酌被告構成累犯之竊盜、贓物等罪行與詐欺取財罪同為侵
    害他人財產法益之罪，且本案為被告前開案件執行完畢後之
    中期所犯，顯見未能記取前案論罪科刑之教訓，而有對刑罰
    之反應能力屬較為薄弱之情形，且被告並無因加重本刑致生
    所受之刑罰超過其所應負擔罪責之情形，本院參諸司法院釋
    字第775號解釋意旨，認應依刑法第47條第1項規定，加重其
    刑。
  ㈣爰以行為人之責任為基礎，審酌被告明知無販售商品之真意
    ，仍於網路上對公眾不特定多數人刊登前開販售手機之不實
    訊息，使告訴人受騙先行匯款後並未出貨，致告訴人受有5,
    000元之財產損害，行為殊不足取；惟念及被告犯後於偵查
    、審理中均始終坦承犯行，而有悔意，然雖與告訴人達成調
    解，但經本院電詢告訴人，告訴人表示被告迄未履行調解筆
    錄內容，是被告犯罪所生危害尚無減輕；並考量其本案犯罪
    情節、對告訴人財產法益造成侵害之程度尚非巨大、其犯罪
    之動機、目的、手段、素行，於本院審理中自述國中肄業之
    教育程度、業陶藝創作、家庭經濟狀況普通等一切情狀，量
    處如主文所示之刑，以資懲儆。
四、沒收：
　　被告本件犯罪所得5,000元固未據扣案，且尚未實際合法發
    還告訴人，然被告業與告訴人成立調解，並同意賠償告訴人
    5,000元，此有本院調解筆錄1紙可證，如被告日後確實依該
    調解條件履行，已足剝奪其犯罪所得；倘被告未能履行上開
    調解內容，告訴人亦得執該調解筆錄對被告聲請強制執行，
    亦足剝奪被告本件不法所得，是倘若再予就此部分犯罪所得
    宣告沒收，可能造成雙重剝奪之危險而顯有過苛，是參酌刑
    法第38條之2第2項之規定，不予宣告沒收。　　
據上論斷，應依刑事訴訟法第452條、第454條第2項、第310條之
2、第273條之1第1項、第299條第1項前段，刑法339條之4第1項
第3款、第47條第1項，刑法施行法第1條之1第1項，判決如主文
。　　
本案經檢察官林佳勳聲請以簡易判決處刑、檢察官黃鈺斐到庭執
行職務。
中　　華　　民　　國　　111 　年　　6 　　月　　30　　日
                  刑事第一庭  法　官  林述亨
以上正本證明與原本無異。
如不服本判決應於收受判決後20日內向本院提出上訴書狀，並應
敘述具體理由。其未敘述上訴理由者，應於上訴期間屆滿後20日
內向本院補提理由書(均須按他造當事人之人數附繕本)「切勿逕
送上級法院」。 

　　　　　　　　　　　　　　　書記官　黃甄智　　　　　　
中　　華　　民　　國　　111 　年　　6 　　月　　30　　日
附錄本案所犯法條全文
中華民國刑法第339條之4第1項
犯第三百三十九條詐欺罪而有下列情形之一者，處1年以上7年以
下有期徒刑，得併科100萬元以下罰金：
一、冒用政府機關或公務員名義犯之。
二、三人以上共同犯之。
三、以廣播電視、電子通訊、網際網路或其他媒體等傳播工具，
    對公眾散布而犯之。
　　
附件：
臺灣桃園地方檢察署檢察官聲請簡易判決處刑書
                                    109年度偵字第30417號
　　被　　　告　蔡承憲　男　34歲（民國00年0月00日生）
　　　　　　　　　　　　住○○市○○區○○路000巷00號
                         ( 另案於法務部○○○○○○○執行中 )
　　　　　　　　　　　　國民身分證統一編號：Z000000000號
上列被告因詐欺案件，業經偵查終結，認為宜聲請以簡易判決處
刑，茲將犯罪事實及證據並所犯法條分敘如下：
　　　　犯罪事實
一、蔡承憲前因竊盜、贓物等案件，經臺灣桃園地方法院以101
    年聲字第4331號裁判合併定刑3年6月；復因竊盜、贓物等案
    件，經臺灣桃園地方法院以102年聲字第1565號裁判合併定
    應執行刑有期徒刑2年6月，而於民國99年12月1日入監執行
    ，104年6月25日縮短刑期假釋出監，105年11月20日假釋期
    滿視為執行完畢。詎其猶不知悔改，意圖為自己不法之所有
    ，基於詐欺取財之犯意，於108年5月5日12時21分前不詳時
    間，先以通訊設備連結網際網路，再使用帳號「aa760224」
    之露天拍賣網路帳戶，刊登販賣iPHONE XS 256G行動電話之
    不實資訊，致鍾宜謁陷於錯誤，進而加入蔡承憲所申辦暱稱
    「陳奕」、帳號「aa828377」之通訊軟體Line帳戶，以連繫
    交易上開行動電話之細節，嗣後鍾宜謁承諾向蔡承憲購買上
    開行動電話，並依蔡承憲指示，於108年5月7日22時16分29
    秒，匯入新臺幣5,000元至不知悉上情之汪淑慧(所涉詐欺取
    財罪嫌部分，另為不起訴處分)所申辦中華郵政股份有限公
    司帳號000-00000000000000000號帳戶(下稱中華郵政帳戶)
    內，嗣因鍾宜謁未依約受領前揭貨品而察覺有異，即報警處
    理，始查悉上情。
二、案經鍾宜謁訴由桃園市政府警察局楊梅分局報告偵辦。
　　　　證據並所犯法條
一、上揭犯罪事實，業據被告蔡承憲於偵查中坦承不諱，核與證
    人即告訴人鍾宜謁於警詢時及偵查中、證人即同案被告汪淑
    慧及證人蔡曜丞於警詢時之證述情節相符，復有中華郵政帳
    戶申辦人資料及交易明細紀錄單、彰化商業銀行新臺幣交易
    明細表、露天拍賣帳戶資料、統一超商電信門號使用者資料
    、內政部警政署反詐騙案件紀錄表、臺北市政府警察局內湖
    分局康樂派出所受理詐騙帳戶通報警示簡便格式表、金融機
    構聯防機制通報單、通訊對話紀錄截圖照片暨通訊譯文等在
    卷可稽，足認被告自白與事實相符，其犯嫌堪予認定。
二、核被告蔡承憲所為，係犯刑法第339條第1項之詐欺取財罪嫌
    。再被告前有如犯罪事實欄所載之論罪科刑及執行情形，有
    本署刑案資料查註紀錄表1份附卷可憑，其於徒刑執行完畢5
    年內，故意再犯本件有期徒刑以上之罪，為累犯，請參照司
    法院大法官解釋釋字第775號解釋意旨，審酌依刑法第47條
    第1項規定加重其刑。末未扣案之犯罪所得，爰請依刑法第3
    8條之1第1項前段規定宣告沒收，併依刑法第38條之1第3項
    規定宣告於全部或一部不能沒收或不宜執行沒收時，追徵其
    價額。
三、依刑事訴訟法第451條第1項聲請逕以簡易判決處刑。
　　此　致
臺灣桃園地方法院
中　　華　　民　　國　 110　　年　　5 　　月　　28　　日
　　　　　　　　　　　　　　　檢　察　官　林佳勳
本件證明與原本無異
中　　華　　民　　國　 110　　年　　6　 　月　  16 　 日
                              書  記  官  張家華
附記事項：
本件係依刑事訴訟法簡易程式辦理，法院簡易庭得不傳喚被告、
輔佐人、告訴人、告發人等出庭即以簡易判決處刑；被告、被害
人、告訴人等對告訴乃論案件如已達成民事和解而要撤回告訴或
對非告訴乃論案件認有受傳喚到庭陳述意見之必要時，請即另以
書狀向簡易法庭陳述或請求傳訊。 
所犯法條：
中華民國刑法第339條第1項
（普通詐欺罪）
意圖為自己或第三人不法之所有，以詐術使人將本人或第三人之
物交付者，處 5 年以下有期徒刑、拘役或科或併科 50 萬元以
下罰金。
以前項方法得財產上不法之利益或使第三人得之者，亦同。
前二項之未遂犯罰之。